【裁判字號】    95,簡上,155
【裁判日期】    951114
【裁判案由】    毒品危害防制條例
【裁判全文】
臺灣士林地方法院刑事判決             95年度簡上字第155號
上  訴  人  臺灣士林地方法院檢察署檢察官
被      告  甲○○
上列上訴人因被告甲○○犯毒品危害防制條例案件，不服本院中
華民國95年8 月24日95年度士簡字第1028號第一審刑事簡易判決
（聲請簡易判決處刑案號：臺灣士林地方法院檢察署95年度毒偵
字第1147號），提起上訴，並以95年度毒偵字第1805號移送併辦
，本院管轄之第二審合議庭判決如下：
    主  文
原判決撤銷。
甲○○施用第二級毒品，累犯，處有期徒刑陸月，如易科罰金以
新台幣壹仟元折算壹日，扣案吸管壹支內裝有第二級毒品安非他
命淨重零點零伍公克，沒收銷燬之。
    事  實
一、甲○○曾於民國83、84年間，因違反麻醉藥品管理條例等案
    件，分別經判決刑確定並經本院定應執行有期徒刑9 年，至
    93年1 月29日假釋縮刑期滿（未經撤銷假釋，應以已執行論
    ）；嗣又因施用毒品，先後經依本院裁定送觀察、勒戒及強
    制戒治後，於95年2 月20日強制戒治執行完畢釋放出所，並
    經由臺灣士林地方法院檢察署檢察官以95年度戒毒偵字第12
    號為不起訴處分確定。詎猶不知悛悔，於前案觀察、勒戒及
    強制戒治執行完畢釋放後五年內，又基於施用第2 級毒品安
    非他命之犯意，於95年6 、7 月間，在不詳地點施用第二級
    毒品安非他命，並於先後於：
    (一)95年6 月2 日晚間23時許，於臺北市○○區○○街85巷37
    號前為警查獲，當場扣得其所有之吸管1 支內裝安非他命淨
    重0.05公克，並經採尿後，驗得安非他命陽性反應。
    (二)於95年7 月28日晚上20時38分許，因身為列管毒品人口，
      經警通知至臺北市○○區○○路2 段261 號臺北市政府內
      湖分局採尿送驗，驗得安非他命陽性反應。
二、案經臺北市政府警察局內湖局報請台灣士林地方法院檢察署
    檢察官聲請簡易判決處刑，及由臺北市政府警察局內湖分局
    報請台灣士林地方法院檢察署檢察官移送併辦。
    理由
一、經查前揭犯行業經被告甲○○於本院審理時坦承不諱，並有
    被告所有之內裝安非他命之吸管1 支（淨重0.05公克）扣案
    可資佐證；次查被告前揭2 次經警查獲時所採取之尿液，經
    送驗結果均呈安非他命之陽性反應，有台灣檢驗科技股份有
    限公司於95年6 月15日及同年8 月16日出具之濫用藥物尿液
    檢驗報告（報告編號：CH/2006/60158 號及CH/2006/80220
    號）各1 紙在卷可按；再查扣案之吸管1 支（內裝安非他命
    淨重0.05公克），其內盛裝白色顆粒經鑑驗結果呈安非他命
    反應，有毒品初步鑑驗報告單1 紙附卷可稽；此外復有台灣
    士林地方法院檢察署檢察官95年度戒毒偵字第12號不起訴處
    分書、全國刑案資料查註表、全國施用毒品案件記錄表、受
    觀察勒戒人毒品及前科紀錄簡列表、法務部全國檢察官線上
    查詢刑案人犯在監所最新資料報表、列管人口基本資料查詢
    、列管毒品人口尿液檢體採集送驗記錄表、臺灣高等法院被
    告前案紀錄表各1 份及現場採證照片4 幀在卷可參，本件事
    證明確，被告犯行洵堪認定。
二、按毒品危害防制條例於92年7 月9 日修正公布，自93年1 月
    9 日施行，其中第20條、第23條將施用毒品之刑事處遇程序
    區分為「初犯」、「5 年內再犯」、「5 年後再犯」。依其
    立法理由之說明：「初犯」，經觀察、勒戒或強制戒治，應
    為不起訴處分或不付審理之裁定；經觀察、勒戒或強制戒治
    執行完畢釋放後，「5 年內再犯」者，因其再犯率甚高，原
    實施之觀察、勒戒及強制戒治既已無法收其實效，爰依法追
    訴或裁定交付審理。至於經觀察、勒戒或強制戒治執行完畢
    釋放，「5 年後再犯」者，前所實施之觀察、勒戒或強制戒
    治已足以遮斷其施用毒品之毒癮，為期自新及協助其斷除毒
    癮，仍用「初犯」規定，先經觀察、勒戒或強制戒治之程序
    。從而，依修正後之規定，祇於「初犯」及「5 年後再犯」
    2 種情形，有其追訴條件之限制，即須於初犯經觀察、勒戒
    或強制戒治釋放後，5 年內均無施用毒品之行為，始能認其
    前所實施之觀察、勒戒或強制戒治已足遮斷毒癮，而得於5
    年後再犯時，再予適用初犯之規定，重行觀察、勒戒等程序
    。倘5 年內已經再犯，被依法追訴處罰，縱其第3 次（或第
    3 次以上）施用毒品之時間在初犯釋放5 年以後，即與「5
    年後再犯」之情形有別，且因已於「5 年內再犯」，顯見其
    再犯率甚高，原實施觀察、勒戒或強制戒治，已無法收其實
    效，自無再經觀察、勒戒及強制戒治之必要，應由檢察官逕
    行起訴，始符新法修正之本旨（最高法院95年第7 次刑事庭
    會議決議參照）。查本案被告最近1 次係於95年2 月20日強
    制戒治執行完畢釋放出所，並經由臺灣士林地方法院檢察署
    檢察官以95年度戒毒偵字第12號為不起訴處分確定，嗣於5
    年內再犯施用毒品犯行，經臺灣士林地方法院檢察署以95年
    度毒偵字第1147號聲請簡易判決處刑，並經原審判處有期徒
    刑6 月在案，茲經檢察官具狀上訴，且以95年度毒偵字第
    1805號移送本院管轄之第二審合議庭併案審理等情，於法並
    無不合，本院自應依法論科。
三、查安非他命為毒品危害防制條例第2 條第2 項第2 款所規定
    之第2 級毒品，不得擅自施用，故核被告施用安非他命之行
    為，係犯毒品危害防制條例第10條第2 項之施用第2 級毒品
    罪。被告持有安非他命進而施用，其持有毒品之行為為施用
    毒品之當然手段，不另論以持有毒品罪。又按「刑事法若干
    犯罪行為態樣，本質上原具有反覆、延續實行之特徵，立法
    時既予特別歸類，定為犯罪構成要件之行為要素，則行為人
    基於概括之犯意，在密切接近之一定時、地持續實行之複次
    行為，倘依社會通念，於客觀上認為符合一個反覆、延續性
    之行為觀念者，於刑法評價上，即應僅成立一罪。學理上所
    稱「集合犯」之職業性、營業性或收集性等具有重複特質之
    犯罪均屬之，例如經營、從事業務、收集、販賣、製造、散
    布等行為概念者是（最高法院95年度台上字第1079號判決要
    旨參照）」，亦即立法者針對特定刑罰規範之構成要件，已
    預設其本身係持續實行之複次行為，具備反覆、延續之行為
    特徵，故將之總括或擬制成一個構成要件之「集合犯」行為
    ，因刑法評價上為構成要件之行為單數，應僅成立一罪。而
    查毒品因具有成癮性、濫用性（此觀乎毒品危害防制條例第
    2 條之規定自明），立法實務首重以刑事處遇方式戒斷行為
    人毒癮，若無法收其實效，始依法追訴處罰（此觀乎毒品危
    害防制條例第20、23條之規定即明），故施用毒品本身具備
    反覆、延續之行為特徵，持續多次施用毒品始為此類犯罪之
    典型或常態，於刑法評價上，施用毒品應僅成立集合犯一罪
    。準此，有關行為人多次施用毒品之犯罪，實務前均依修正
    前刑法第56條連續犯之規定論以一罪，並加重其刑，惟因上
    開連續犯規定業經修正刪除，並自95年7 月1 日施行，其中
    修正理由說明四並載明「至連續犯之規定廢除後，對於部分
    習慣犯，例如竊盜、吸毒等犯罪，是否會因適用數罪併罰而
    使刑罰過重產生不合理之現象一節，在實務運用上應可參考
    德、日等國之經驗，委由學界及實務以補充解釋之方式，發
    展接續犯之概念，對於合乎接續犯或包括的一罪之情形，認
    為構成單一之犯罪，以限縮數罪併罰之範圍，用以解決上述
    問題」等語，是本院基於前述施用毒品構成要件之反覆實行
    特徵，並考量連續犯規定業經刪除之法律現實面暨修正刪除
    之立法理由，認為行為人如基於反覆實行之犯意，在密切接
    近之一定時、地，持續實行單次或複次之施用毒品行為，應
    僅成立集合犯一罪，且因不再論以連續犯，此部分即無因刑
    法第56條之連續犯規定業經修正刪除而有新舊法比較之必要
    ，而被告最後一次施用安非他命之時間，既在新法修正施行
    後，爰一律適用新法論處，併此敘明。
四、再查本案被告曾有如事實欄所述之違反麻醉藥品管理條例等
    案件之前科及執行情形，茲於前案執行完畢後五年內再犯本
    件有期徒刑以上之罪，原審據以論罪科刑，固非無見，惟其
    就前述被告因吸毒成癮，乃基於多次實施犯行之決意，於密
    接之時、地，反覆而持續施用毒品，於95年7 月28日晚上8
    時38分許經警採尿，送驗後呈安非他命之陽性反應之事實（
    即併案部分），且屬集合犯等部分，未及審酌，致適用法律
    亦有不合，公訴人是以提起上訴指摘原判決不當，核屬有理
    ，自應由本院將原判決撤銷，另行判決。爰審酌被告曾因施
    用毒品犯行而送觀察、勒戒、強制戒治及判處罪刑，仍不知
    悛悔，復再施用第2 級毒品，顯已有成癮性，惟念其施用毒
    品乃戕害自己身心健康，尚未危及他人，犯後坦承犯行，態
    度良好，並其犯罪之動機、目的及其智識程度等一切情狀，
    量處如主文所示之刑，並諭知易科罰金折算之標準。扣案之
    吸管1 支內裝有安非他命淨重0.05公克，係查獲之第2 級毒
    品，不問是否屬於犯人所有，均應依毒品危害防制條例第18
    條第1 項前段之規定，宣告沒收銷燬。
據上論斷，應依刑事訴訟法第455 條之1 第1 項、第3 項、第
369 條第1 項前段、第364 條、第299 條第1 項前段，毒品危害
防制條例第10條第2 項、第18條第1 項前段，刑法第11條、第47
條第1 項、第41條第1 項前段，判決如主文。
本案經檢察官王以文到庭執行職務 。
中    華    民    國    95    年    11    月    14    日
                  刑事第一庭審判長法  官  洪英花
                                  法  官  雷雯華
                                  法  官  林清吉
以上正本證明與原本無異。
本判決不得上訴。
                                  書記官  張茹茵
中    華    民    國    95    年    11    月    16    日
附錄本案論罪科刑法條全文：
毒品危害防制條例第10條第2 項
施用第二級毒品者，處3 年以下有期徒刑。


司法院資訊處製作；財團法人民間司法改革基金會備份。
